臺灣高等法院刑事裁定
110年度毒抗字第1714號
抗  告  人
即  被  告  KEN LIN(中文姓名：林郁智）



選任辯護人  呂承翰律師
            俞力文律師
上列抗告人因毒品危害防制條例案件，不服臺灣士林地方法院中
華民國110年10月29日裁定（110年度毒聲字第768號），提起抗
告，本院裁定如下：
    主  文
抗告駁回。                                              
    理  由
一、原裁定意旨略以：抗告人即被告KEN LIN（中文姓名：林郁
    智【下稱被告】）基於施用第二級毒品甲基安非他命之犯意
    ，於民國110年9月13日18時30分許，在臺北市○○區○○路0段0
    00號3樓之312室，以將甲基安非他命混入食鹽水後灌入針筒
    注射之方式，施用第二級毒品1次之事實，業據被告於警詢
    及偵訊中均坦承不諱，且被告為警查獲時採集之尿液，經送
    驗結果確呈安非他命、甲基安非他命類陽性反應，此有臺北
    市政府警察局偵辦毒品案件尿液檢體委驗單（尿液檢體編號
    ：153629)、台灣尖端先進生技醫藥股份有限公司110年9月2
    8日濫用藥物檢驗報告各1份在卷可憑，被告自白經前開證據
    補強，核與事實相符，其施用第二級毒品甲基安非他命之犯
    行，應堪認定。是檢察官聲請裁定令被告入勒戒處所觀察、
    勒戒，核無不合，乃裁准被告應送勒戒處所觀察、勒戒等語
    。
二、抗告意旨略以：被告係於110年9月13日經逮捕並坦承犯罪，
    且為初犯。同年月17日即委請律師，具狀表明自己認罪、有
    正當穩定之工作、且有主動接受戒癮治療的意願，查被告並
    無其他前科，亦無毒品戒癮治療實施辦法及完成治療認定標
    準第2條第2項各款所列不適合為附命完成戒癮治療之緩起訴
    處分之情事，非無改過遷善之可能，若接受觀察勒戒，將使
    被告失去工作，更可能失去居留資格，依照比例原則，被告
    實以參加戒癮治療為宜。故請求傳喚被告與偵查中辯護人，
    訊問後撤銷原裁定，並駁回臺灣士林地方檢察署之聲請，被
    告願意就本案偵查中所有罪刑，接 受附條件（戒癮治療、
    義務服務與一定數額之捐款）之緩起訴云云。
三、按犯毒品危害防制條例第10條之罪者，檢察官應聲請法院裁
    定，令被告入勒戒處所觀察、勒戒，其期間不得逾2月；本
    法第20條第1項及第23條第2項之程序，於檢察官先依刑事訴
    訟法第253條之1第1項、第253條之2第1項第4款至第6款或第
    8款規定，為附條件之緩起訴處分時，不適用之；前項緩起
    訴處分，經撤銷者，檢察官應繼續偵查或起訴；檢察官依刑
    事訴訟法第253條之2第1項第6款規定為緩起訴處分前，應徵
    詢醫療機構之意見；必要時，並得徵詢其他相關機關（構）
    之意見；刑事訴訟法第253條之2第1項第6款規定之緩起訴處
    分，其適用戒癮治療之種類、實施對象、內容、方式、執行
    醫療機構或其他機構與其他相關事項之辦法及完成戒癮治療
    之認定標準，由行政院定之，毒品危害防制條例第20條第1
    項、第24條分別定有明文。足見本法係採行「觀察、勒戒」
    與「附條件之緩起訴處分」並行之雙軌模式。立法者既賦予
    檢察官選擇上述雙軌制度之權限，則檢察官之職權行使，法
    院原則上應予尊重，僅就檢察官之判斷有違背法令、事實認
    定有誤或其他裁量重大明顯瑕疵等事項，予以有限之低密度
    審查。
四、經查：
（一）被告於上開時、地施用第二級毒品甲基安非他命之事實，
      業據其警詢及偵查中坦承不諱（見110年度毒偵字第2040
      號卷【下稱毒偵卷】第23至27、97至103頁），而其為警
      查獲後所採集之尿液檢體，經台灣尖端先進生技醫藥股份
      有限公司以酵素免疫分析法（EIA）初步檢驗，再以氣相
      層析質譜儀（GC∕MS）確認檢驗，結果確呈安非他命及甲
      基安非他命陽性反應，此有臺北市政府警察局偵辦毒品案
      件尿液檢體委驗單、台灣尖端先進生技醫藥股份有限公司
      110年9月28日濫用藥物檢驗報告（尿液檢體編號：153629
      號）各1份在卷可憑（見毒偵卷第109至113頁）。又被告
      為警查獲時，扣得之殘渣袋1袋、注射針筒1支、玻璃球吸
      食器1組、吸食器具3組均檢出甲基安非他命成分乙節，亦
      有臺北市政府警察局內湖分局搜索扣押筆錄、扣押物品目
      錄表、扣押物品收據、交通部民用航空局航空醫務中心11
      0年9月30日航藥鑑字第0000000號毒品鑑定書各1份及扣案
      物品照片在卷可參（見毒偵卷第45至51、66至67、115頁
      ），且依毒品檢驗學上之常規，尿液中含毒品成分反應所
      使用之檢驗方法，對於受檢驗者是否確有施用毒品行為之
      判斷，在檢驗學常規上恆有絕對之影響。其以酵素免疫分
      析或薄層定性分析等方式為初步篩檢者，因具有相當程度
      偽陽性之可能，如另以氣（液）相層析、質譜分析等較具
      公信力之儀器為交叉確認，因出現偽陽性反應之機率極低
      ，核足據為對涉嫌人不利之認定（最高法院97年度台上字
      第2016號判決意旨參照），足認被告確有於上述時地施用
      第二級毒品甲基安非他命之犯行。又被告未曾因施用毒品
      行為受觀察、勒戒或強制戒治等保安處分之執行等情，復
      有本院被告前案紀錄表附卷可佐（見本院卷第55頁），揆
      諸前揭說明，自應令入勒戒處所觀察、勒戒。故原審法院
      據此裁准被告送勒戒處所施以觀察、勒戒，尚無不合。
（二）被告雖執前詞提起抗告。惟查：
   1、毒品危害防制條例第24條第1項規定，雖對施用毒品之「
      初犯」及經觀察、勒戒或強制戒治執行完畢釋放後「3年
      後再犯」之人，係採「觀察、勒戒」與「附條件之緩起訴
      」併行之雙軌模式，但並無「附條件之緩起訴」應優先於
      「觀察、勒戒」之強制規定。且毒品危害防制條例第20條
      第1項係規定犯第10條之施用第一、二級毒品罪者，檢察
      官「應」聲請法院裁定，令被告入勒戒處所觀察、勒戒；
      而同法第24條第1項則規定，於檢察官對被告為附條件之
      緩起訴處分時，檢察官仍應依刑事訴訟法第253條之1第1
      項規定，參酌刑法第57條所列事項及公共利益之維護，認
      以緩起訴為適當者，始得為之。足見檢察官應以向法院聲
      請觀察、勒戒為原則，於有特殊情形而符合上揭緩起訴處
      分之要件時，始得為附條件之緩起訴處分。是緩起訴之戒
      癮治療應屬法律賦予檢察官偵查裁量結果之作為，不得認
      為屬於施用毒品者所享有之權利。
   2、被告之聽審權雖屬於憲法第16條保障人民訴訟權之一（司
      法院釋字第482號解釋參照），其內涵包括資訊請求權（
      請求獲得充分訴訟資訊）、表達請求權（請求到場陳述或
      辯明訴訟上意見）、注意請求權（請求注意被告陳述及表
      達）等項，但並非不得以法律為合理、正當規劃或限制，
      例如：某些案件類型，審理法院不經言詞辯論、陳述（即
      不需當事人到場辯論、陳述），即得逕為裁判。具體以言
      ，諸如：刑事訴訟法第222條第1項（即裁定，除因當庭之
      聲明而為之者，應經訴訟關係人之言詞陳述外，均以書面
      審理，專據案卷之訴訟資料予以裁定）、第302條至第304
      條（即免訴、不受理及管轄錯誤判決）、第449條（即簡
      易程序判決）等等，即為適例，此乃立法機關自由形成的
      範疇，要屬「立法裁量」權限，並未違反人民訴訟權的保
      障，與憲法尚無牴觸（最高法院107年度台抗字第447號刑
      事裁判要旨參照）。且現行毒品危害防制條例就觀察、勒
      戒之審查程序，尚無被告有聽審權之相關規定，亦即並無
      課以檢察官於聲請觀察、勒戒前，應訊問被告是否同意觀
      察、勒戒之規定，亦未明定法院須經開庭審理程序，始得
      為觀察、勒戒之裁定，此乃立法者考量此類案件本質所為
      程序上之規劃，自不得以檢察官或法院未傳喚被告到場陳
      述意見及進行證據之提示調查程序，即指摘書面審理違法
      。
   3、況被告除確有前述本件施用第二級毒品甲基安非他命之事
      實外，尚於110年10月19日，經警於其內湖區星雲街168巷
      35號4樓之1現居所內，查獲安非他命殘渣袋1包及吸食器1
      組，此亦有臺北市政府警察局內湖分局搜索扣押筆錄、扣
      押物品目錄表及扣押物品收據在卷可佐（見110年度偵字
      第19563號卷第35至41頁），被告並於警詢自承於經查獲
      本件後之110年9月18日，在舊住處施用安非他命等語（見
      110年度偵字第19563號卷第19至24頁），檢察官恐係因此
      裁量選擇聲請法院裁定觀察、勒戒，則本院自無再為其他
      調查之必要。至於抗告意旨雖以其若受觀察、勒戒，將失
      去工作，更可能失去居留資格，違反比例原則云云，惟此
      亦與法院是否裁定令入勒戒處所執行觀察、勒戒之判斷無
      涉，自不足以做為其免除觀察、勒戒之適法事由。
五、綜上所述，原裁定以被告施用第二級毒品甲基安非他命之犯
    行事證明確，且前未有受觀察、勒戒處分執行完畢之情，乃
    依檢察官之聲請，裁定令其入勒戒處所施以觀察、勒戒，核
    無違誤。是本件抗告為無理由，應予駁回。
據上論斷，應依刑事訴訟法第412 條，裁定如主文。
中　　華　　民　　國　　110 　年　　12　　月　　29　　日
                刑事第一庭  審判長法　官  周煙平
　　　　　　　　　　　　　　　　　法　官  連育群
　　　　　　　　　　　　　　　　　法　官  吳炳桂
以上正本證明與原本無異。
不得再抗告。
                                  書記官  吳芝嘉
中　　華　　民　　國　　110 　年　　12　　月　　29　　日